【裁判字號】    99,聲判,219
【裁判日期】    991231
【裁判案由】    聲請交付審判
【裁判全文】
臺灣臺北地方法院刑事裁定             99年度聲判字第219號
聲   請  人
即 告 訴 人  欣源營造股份有限公司
代   表  人  游青憓
代   理  人  許麗紅律師
被       告  陳樹棟
上列聲請人即告訴人因告訴被告犯背信案件，不服臺灣高等法院
檢察署檢察長中華民國99年10月14日以99年度上聲議字第7470
 號駁回聲請再議之處分（原不起訴處分案號：臺灣臺北地方法
院檢察署99年度偵續字第357號），聲請交付審判，本院裁定如
下：
    主  文
聲請駁回。
    理  由
一、按告訴人不服上級法院檢察署檢察長或檢察總長認再議為無
    理由而駁回之處分者，得於接受處分書後10日內委任律師提
    出理由狀，向該管第一審法院聲請交付審判；法院認交付審
    判之聲請不合法或無理由者，應駁回之，刑事訴訟法第258
    條之1、第258條之3第2項前段，分別定有明文。次按民國91
    年2月8日公布之刑事訴訟法第258條之1係參考德國刑事訴訟
    法第172條第2項之規定及日本刑事訴訟法第262條準起訴之
    規定，增訂「聲請法院交付審判制度」，告訴人於不服上級
    檢察署之駁回處分者，得向法院聲請交付審判，考其立法目
    的，無非係為對於檢察官起訴裁量之制衡，除貫徹檢察機關
    內部檢察一體之原則所含有之內部監督機制外，另宜有檢察
    機關以外之監督機制，由法院保有最終審查權而介入審查，
    提供告訴人多一層救濟途徑（刑事訴訟法第258條之1立法理
    由參照），以促使檢察官對於不起訴處分為最慎重之篩選，
    審慎運用其不起訴裁量權。從而，本條之適用一方面係強制
    告訴人先循檢察機關內部之監督機制救濟無效果後，始由法
    院為之；另方面亦促使檢察機關內部省視其不起訴處分是否
    妥當，法院有最終審查權。是交付審判之制度雖賦予法院於
    告訴人交付審判之聲請裁定准否前，可依同法第258條之3第
    3項規定為「必要之調查」，然法院於審查交付審判之聲請
    有無理由時，應以審酌告訴人所指摘不利被告之事證未經檢
    察機關詳為調查或斟酌，或不起訴處分書所載理由違背經驗
    法則、論理法則及證據法則為限，方符本條係為制衡檢察官
    起訴裁量權之立法意旨。
二、本件聲請人即告訴人欣源營造股份有限公司（下稱欣源公司
    ）以被告陳樹棟犯背信罪嫌提出告訴，經臺灣臺北地方法院
    檢察署檢察官偵查後，於民國99年9月21日以99年度偵續字
    第357號為不起訴處分，聲請人不服，於法定期間內具狀聲
    請再議，經臺灣高等法院檢察署檢察長於99年10月14日以99
    年度上聲議字第7470號處分書駁回聲請人再議之聲請。聲請
    人於99年10月19日收受前開處分書後，於99年10月29日委由
    律師提出刑事交付審判聲請狀，向本院聲請交付審判，有刑
    事委任狀及刑事聲請交付審判聲請狀附卷可參，復經本院依
    職權調閱臺灣高等法院檢察署99年度上聲議字第7470號全卷
    核閱無誤，是本件聲請程序係屬適法，合先敘明。
三、聲請交付審判意旨如附件所載。
四、經查：
 (一).被告陳樹棟於96年10月23日與華敏營造股份有限公司（下稱
    華敏公司，嗣更名後為欣源營造股份有限公司）簽訂技師受
    聘契約書，以年薪新臺幣40萬元受聘擔任專任工程人員，聘
    期自96年10月23日起至97年10月22日止，嗣被告於97年9月
    20日另與恆合營造股份有限公司（下稱恆合公司）簽訂技師
    受聘契約，而以年薪42萬元受聘於恆合公司擔任專任工程人
    員等情，有華敏公司技師受聘契約書、被告之在職證明書、
    恆合公司技師受聘契約書等影本在卷可稽，復為被告於偵查
    中所坦認，此部分之事實堪以認定。
 (二).聲請交付審判意旨雖以：證人孫惠珍僅是華敏公司之掛名負
    責人，無權決定被告是否可以終止契約，公司實際負責人為
    王叔貞，而王叔貞於被告告知解約時曾一再請被告不能提前
    解約云云。惟按刑法第342條之背信罪，以有取得不法利益
    或損害本人利益之意圖為必要，若無此意圖，即屬缺乏意思
    要件，縱有違背任務之行為，並致生損害於本人之財產或其
    他利益，亦難律以本條之罪（最高法院69年度台上字第3752
    號判決參照）。查證人即原華敏公司96、97年間之負責人孫
    惠珍於偵查中證稱：華敏公司於96年10月間確有聘任被告擔
    任技師，伊於97年8月間有接到被告打電話來說要提前終止
    契約，因當時華敏公司並無工程案件，伊就向被告說伊知道
    了，並請被告去和于禮源聯絡，因證件都在于禮源那邊，之
    後就由被告自己去和于禮源處理等語（見99年偵字第1402號
    影卷第19頁）。核與證人王叔貞、于禮源均於偵查中證稱：
    被告確實有提過要提前解約等語（見99年度偵續字第357號
    影卷第18、19頁），足認被告辯稱已告知欲提前終止受聘契
    約等語，堪予採信。而華敏公司96、97年間公司之登記負責
    人確為為孫惠珍，此有公司登記表在卷可稽（見98年度他字
    第8904號影卷第5頁）。且證人孫惠珍於偵查中證稱在華敏
    公司前身是明成營造公司，其自80幾年間就開始擔任明成之
    負責人，更名為華敏公司時，仍為負責人，97、98再更名後
    才未任負責人，華敏公司時期，其係與于禮源合作，被告打
    電話告知要提前終止契約，其表知悉，且當時手邊也沒什麼
    案子，而王叔貞時是公司會計，是于禮源之朋友等語（見99
    年偵字第1402號影卷第19、20頁）。足見證人孫惠珍確實是
    華敏之負責人而非掛名，其自有權代表公司決定被告是否可
    以終止契約。聲請意旨所稱孫惠珍無權決定被告是否可以終
    止契約云云，要無可採。是被告於97年8月間既已告知華敏
    公司負責人孫惠珍終止契約，其於97年9月20日始另行受聘
    於恆合公司擔任專任工程人員，主觀上並無背信犯意甚明。
 (三).聲請交付審判意旨復以：被告在契約中之義務為提供華敏公
    司技師證照供申請建案之審核，被告因已提供補發之技師證
    照予他公司供為審驗之用，致聲請人無法再用被告名義審驗
    ，此即為被告義務之違反云云。惟查被告受聘於華敏公司期
    間，並未為華敏公司處理何項事務，且被告亦非為告訴人處
    理事務之人，核與刑法背信罪之構成要件不符，縱告訴人並
    未同意被告提前終止受聘，仍僅係契約義務之違反，自宜依
    上開技師受聘契約書及相關民事法律規定，循民事訴訟途徑
    解決，尚難遽此推論被告有何刑法背信之犯行。
五、綜上所述，聲請人所指被告涉有背信犯行，原臺灣臺北地方
    法院檢察署檢察官不起訴處分書及臺灣高等法院檢察署駁回
    再議處分書中既已詳予調查偵查卷內所存證據，並敘明所憑
    證據及判斷理由，且原處分所載證據取捨及事實認定之理由
    ，亦無違背經驗法則、論理法則及證據法則之情事，是臺灣
    臺北地方法院檢察署檢察官及臺灣高等法院檢察署檢察長以
    被告犯罪嫌疑不足分別予以不起訴處分及駁回再議之聲請，
    於法並無違誤，本件聲請交付審判意旨猶執前詞，對於原臺
    灣高等法院檢察署處分加以指摘求予審判，非有理由，應予
    駁回。
六、依刑事訴訟法第258條之3第2項前段，裁定如主文。
中    華    民    國    99    年    12    月    31    日
                  刑事第十五庭  審判長法  官  廖紋妤
                                      法  官  莊書雯
                                      法  官  李小芬
上正本證明與原本無異。
本裁定不得抗告。
                                      書記官  周小玲
中    華    民    國    99    年    12    月    31    日

司法院資訊處製作；財團法人民間司法改革基金會備份。
